臺灣高雄地方法院民事判決　　　　　　 100年度再易字第12號
再審原告　　王陳秀盆
再審被告　　林秀葉
上列當事人間請求交付無瑕疵車位等事件，再審原告對於民國99
年12月30日本院99年度簡上字第217 號確定判決提起再審之訴，
本院判決如下：
    主  文
再審之訴駁回。
再審訴訟費用由再審原告負擔。
    事實及理由
一、再審原告主張：原確定判決認定本件非種類之債而屬特定物
    之債，且再審被告未保證買賣標的物之品質，並本件再審被
    告不須負物之瑕疵擔保責任等節，其適用法規顯有錯誤；又
    縱原確定判決認定本件為特定物之債，惟種類之債在特定時
    存有瑕疵，再審被告除應負物之瑕疵擔保責任外，並應負不
    完全給付之債務不履行責任，其判決理由與主文顯有矛盾；
    再最高法院77年度第7 次民事庭會議決議，可供作為原確定
    判決未經斟酌之證物，如經斟酌即可受較有利益之裁判。爰
    依民事訴訟法第496 條第1 項第1 款、第2 款、第13款規定
    ，提起本件再審之訴等語。並為再審聲明：(一)原確定判決廢
    棄。(二)再審被告應另行交付地下室同種類之無瑕疵停車位及
    使用證明書正本，並自89年1 月20日起至交付上開使用證明
    書正本之日止，按月給付再審原告1,500 元，及按週年利率
    5% 計 算之利息。(三)願供擔保，請准宣告假執行。
二、按再審之訴顯無再審理由者，得不經言詞辯論，以判決駁回
    之，民事訴訟法第502條第2項定有明文。次按民事訴訟法第
    496 條第1 項第1 款所謂適用法規顯有錯誤，係指確定判決
    違背法規或現存判例解釋者而言（最高法院71年台再字第21
    0 號判例意旨參照）。是該條文所謂「適用法規顯有錯誤」
    者，係指確定終局判決依該確定終局判決所確定之事實，或
    於第三審為法律審時，其所為判決係依據第二審判決所確定
    之事實，而為之法律上判斷，有積極適用法規不當，或有消
    極不適用法規顯然影響裁判之情形。又所謂適用法規不當，
    係指確定終局判決所適用之法規，顯然不合法律規定，或與
    司法院現尚有效之大法官會議解釋，或最高法院現尚有效之
    判例，顯然違反者而言，並不包括漏未斟酌證據、認定事實
    錯誤、取捨證據失當、判決不備理由及在學說上諸說併存致
    發生法律上見解歧異等情形在內。次按民事訴訟法第496 條
    第1 項第2 款所謂：判決理由與主文顯有矛盾，係指判決依
    據當事人主張之事實，認定其請求或對造抗辯為有理由或無
    理由，而於主文為相反之諭示，且其矛盾為顯然者而言（同
    院80年台再字第130 號判利意旨參照）。末按當事人發現未
    經斟酌之證物或得使用該證物，如經斟酌可受較有利益之裁
    判者，得以再審之訴對於確定終局判決聲明不服，但當事人
    已依上訴主張其事由或知其事由而不為主張者，不在此限，
    民事訴訟法第496 條第1 項第13款規定綦詳。所謂當事人發
    現未經斟酌之證物或得使用該證物者，係指在前訴訟程序不
    知有該證物，現始知之，或雖知有此而不能使用，現始得使
    用而言（同院78年度台上字第1615號判決意旨參照）。經查
    ：
  (一)原確定判決以：按公寓大廈之共用部分，係指公寓大廈專有
    部分以外之其他部分及不屬專有之附屬建築物，而供共同使
    用者而言；各區分所有權人按其共有之應有部分比例，對建
    築物之共用部分及其基地有使用收益之權，但另有約定者從
    其約定，公寓大廈管理條例第3 條第4 款、第9 條第1 項分
    別定有明文。而所謂另有約定者，包括同法第3 條第5 款所
    定共用部分經約定供特定區分所有權人使用之約定專用部分
    在內。又依84年7 月12日修正前土地登記規則第72條第1 項
    第2 款規定，共同使用部分之所有權，應於各相關區分所有
    建物所有權移轉時，隨同移轉於同一人。再依現行土地登記
    規則第81條第1項 第1 、2 款則規定，同一建物所屬各種共
    用部分，除法令另有規定外，應依各區分所有權人使用情形
    ，分別合併，另編建號，單獨登記為各相關區分所有權人共
    有。但部分區分所有權人不需使用該共用部分者，得予除外
    。區分所有建物共用部分之登記僅建立標示部，及加附區分
    所有建物共用部分附表，其建號、總面積及權利範圍，應於
    各區分所有建物之所有權狀中記明之，不另發給所有權狀。
    其次，專有部分不得與其所屬建築物共用部分之應有部分及
    其基地所有權或地上權之應有部分分離而為移轉或設定負擔
    ，公寓大廈管理條例第4 條第2 項亦有明文。是以公寓大廈
    區分所有建物之共同使用部分性質上係屬共有，各共有人對
    於該共同使用部分之設施，雖可依其共有部分之經濟目的，
    加以使用或協議分管，但使用權為所有權之積極權能之一，
    不得與所有權分離而單獨為買賣標的。又共同使用部分之停
    車位與建物專有部分具有密不可分之主從關係，建物專有部
    分所有人不得逕將共同使用部分之停車位使用權單獨出售他
    人，或保留停車位使用權而將建物專有部分出售他人。準此
    ，系爭房地先後於法院拍賣及兩造成立系爭契約之際均已包
    括系爭停車位乙節，堪以認定。又依卷附不動產權利移轉證
    書，及上訴人所提出客戶清冊名單暨住戶資料表交參以觀（
    參見96年度雄簡字第7930號卷第16至17、53頁），亦可推知
    系爭停車位確已劃入高雄縣大寮鄉○○段1007建號建物即共
    同使用部分（應有部分萬分之65），並由該大樓全體住戶約
    定由系爭房地所有權人所使用，是依前揭說明，系爭停車位
    應屬於約定專用停車位，且與系爭房地無從分離而成為單獨
    交易之標的，更無從任由買賣雙方逕以其他停車位作為代替
    給付，則依其性質應屬於特定之債，另系爭停車位性質上既
    屬於特定之債，且該停車位於買賣契約成立前業已故障，則
    縱令該停車位於兩造成立系爭契約之際已有上述瑕疵，上訴
    人亦僅得依法主張解除契約或減少價金，要不得另行請求出
    賣人即被上訴人另行交付無瑕疵之物，認定系爭停車位非屬
    種類之債，且該停車位於買賣契約成立之初已故障，再審原
    告僅得依法主張解除契約或減少價金，要不得另行請求出賣
    人即被上訴人另行交付無瑕疵之物（見原確定判決第4 至5
    頁），是原確定判決援引公寓大廈管理條例之相關規定及84
    年7 月12日修正前土地登記規則第72條第1 項第2 款規定，
    及系爭房地先後於法院拍賣及兩造成立系爭契約之際均已包
    括系爭停車位，而認定該停車位屬特定物之債，且於買賣契
    約成立之際已故障，再審原告僅得依法主張解除契約或減少
    價金，不得另行請求出賣人即被上訴人另行交付無瑕疵之物
    ，並無顯然不合法律規定之處，況本件再審原告於再審之訴
    狀臚列民法第354 條、第355 條第2 項但書、第359 條、第
    360 條、及第364 條等條文規定，並無具體指摘原確定判決
    有何適用法規顯有錯誤之情況，空言原確定判決適用上開規
    定顯有錯誤，執此為再審理由云云，洵屬無據。
  (二)原確定判決之理由略以：系爭停車位屬於特定物之債，依民
    法第359 條之規定，僅得解除契約或減少價金，不得請求另
    行交付無瑕疵之物，且再審原告並未能舉證證明再審被告係
    故意不告知系爭停車位之瑕疵，本於舉證責任之分擔，應駁
    回再審原告之上訴（見原審判決第6 至7 頁），核與原確定
    判決主文所載駁回再審原告之上訴，互核一致，並無何矛盾
    之處，是再審原告主張原確定判決有判決理由與主文顯有矛
    盾之再審理由云云，顯屬無稽。
  (三)再審原告以民事訴訟法第496 條第1 項第13款之事由，對於
    原確定判決提起再審之訴，主張發現未經斟酌之證物為最高
    法院77年度第7 次民事庭會議決議，惟前開決議係最高法院
    為統一法律見解，避免裁判歧異，而針對法律問題所作之法
    律上意見，至所謂證物係指物之存在狀態而可供法院調查者
    之謂，兩者有別，是前開決議顯非民事訴訟法第496 條第1
    項第13款之「證物」，再審原告據此作為本件再審之事由，
    容有未洽，要屬無據。
三、綜上所述，原確定判決並無再審原告所指適用法規顯有錯誤
    、判決理由與主文顯有矛盾及發現未經斟酌之證物等情事。
    從而，再審原告以原確定判決有民事訴訟法第496 條第1項
    第1 款、第2 款、第13款規定事由，提起本件再審之訴，求
    為廢棄改判，顯無理由，爰不經言詞辯論，逕以判決駁回之
    。
據上論結，本件再審原告之訴，顯無理由，依民事訴訟法第502
條第2 項、第78條，判決如主文。
中    華    民    國   100    年    5     月    31    日
                  民事第三庭  審判長法  官  朱玲瑤
                                    法  官  陳宛榆
                                    法  官  洪能超
以上正本證明與原本無異。
本判決不得上訴。
中    華    民    國   100    年    5     月    31    日
                                    書記官  火秋予